【裁判字號】    94,交簡上,15
【裁判日期】    950127
【裁判案由】    過失傷害
【裁判全文】
臺灣苗栗地方法院刑事裁定            94年度交簡上字第15號
上  訴  人  臺灣苗栗地方法院檢察署檢察官
被      告  乙○○
                    27弄2號
上列被告因過失傷害案件，上訴人不服本院簡易庭中華民國94年
8 月8 日94年度苗交簡字第288 號第一審簡易判決（聲請簡易判
決處刑案號：94年度偵字第1626號），提起上訴，本院管轄第二
審之合議庭判決如下：
      主  文
原判決撤銷。
乙○○從事業務之人，因業務上之過失傷害人，處有期徒刑貳月
，如易科罰金，以參佰元折算壹日。
      事  實
一、乙○○平日以駕駛貨車替人運載布料販賣為業，為從事駕駛
    業務之人。其於民國93年9 月30日晚上7 時許，駕駛車號W4
    - 4138號自小貨車，行至苗栗縣竹南鎮公館里大埔頂62號前
    ，屬於夜間有照明但不清晰之路段。乃將該部自用小貨車，
    停於該處路邊，車頭朝南方，欲於該處裝卸布料等貨物。其
    應注意停靠於路邊之車廂，遇黃昏、夜晚，或在照明不清之
    道路，應顯示停車燈光或反光標識，以避免危險後方來車追
    撞，發生危險。且當時天候晴、路面乾燥、無缺陷、且無障
    礙物，並無不能注意之情形，竟疏未注意上情，為裝卸貨物
    ，而將該部貨車後板架放下，遮住車後剎車燈及方向燈。斯
    時，適有丙○○○○騎車號PY7-662 號機車，行經上述路段
    ，亦疏未注意車前狀況，自後追撞前述自用小貨車之左後板
    架，於人車倒地後，受有右股骨下端開放性骨折之傷害。嗣
    其於該管公務員尚未發覺其上述業務過失傷害行為前，即向
    據報到場處理本件交通事故之警員甲○○自首上情，並接受
    裁判。
二、案經丙○○○○訴由苗栗縣警察局竹南分局報告臺灣苗栗地
    方法院檢察署檢察官偵查後聲請逕以簡易判決處刑。
      理  由
一、本件詢之被告乙○○坦承駕駛上述自用小貨車，於上述時間
    ，停於苗栗縣竹南鎮公館里大埔頂62號前，裝卸布料等貨物
    。而告訴人丙○○○○騎乘上述機車，自後追撞該自用小貨
    車後方，導致受有前述傷害等事實不諱，亦自陳其有過失，
    但辯稱：其有在自用小貨車後方2.2公尺放置布袋等語。
二、經查：
  (一)證人即告訴人丙○○○○於本院審理時具結後證稱：「（檢
    察官問：車禍發生地點之視線如何？）時間是7 點左右，我
    看到貨車大概是3 公尺左右，沒有亮停車燈，所以我沒有看
    到。」、「（檢察官問：你的視力如何？）還可以」、「（
    檢察官問：被告有無在事故地點放置3 腳架？）都沒有看到
    ，我的速度比較慢，後面的車子都超過我。」、「（檢察官
    問：被告稱他的車子後面有放置一個布袋，有無此事？）沒
    有看到。」、「（檢察官問：請確車子後面有無放置布袋？
    提示偵卷第15頁之照片）沒有看到，我倒下來，被告可以事
    後才放。」、「（檢察官問：被告車子後面之車板，是否有
    放下來？）我完全不知道，因我那時候太不舒服了。」、「
    （檢察官問：事故地點光線如何？）左邊有住戶，右邊沒有
    。」、「（檢察官問：你稱左邊是指車子的前面還是後面？
    後面。」、「（檢察官問：光線很亮還是很暗？）也有一點
    光，不是很亮。」、「（檢察官問：肇事地點有無路燈？）
    很遠的地方有，比較遠一點，前後都有。」、「（檢察官問
    ：你之前所述是否實在？）我現在講的和以前一樣。我沒有
    看到布袋，、、，我倒下來除了骨頭斷了不能動外，其他事
    情我都清楚」等語（以上參本院審卷第39至40頁）。
  (二)是由證人丙○○○○之上述證詞，可知渠係證稱於晚上7 時
    許，騎乘機車行經該處，路燈距離稍遠，附近雖有光線，但
    並不清楚。渠騎乘機車行至上述自用小貨車前3 公尺左右，
    方發現該部自用小貨車，隨後撞擊該部自用小貨車，倒地後
    骨頭斷裂。而渠不知該部自用小貨車之後車板，是否放下，
    但未發現卷附照片所示之布袋等情。
  (三)證人即處理本件交通事故之警員甲○○於本院審理時具結後
    證稱：「（檢察官問：93年9 月30日車禍發生時，你服務於
    何處？）竹南分局談文派出所。」、「（（檢察官問：道路
    交通事故調查報告表之單位是造橋分駐所？）因在那邊製作
    筆錄，蓋章也是蓋造橋分駐所的章。」、「（檢察官問：是
    否有到現場處理車禍？）有。」、「（檢察官問：你到時，
    被告之貨車情形為何？）是靠路邊停車，他是說下貨或上貨
    。」、「（檢察官問：你到達時，離發生車禍多久時間？）
    約10分鐘左右。」、「（檢察官問：你到達現場時，貨車後
    面板架有無放下來？）有。」、「（檢察官問：板架放下來
    之狀況下，後面來車能否看到該車之後方燈號？）看不到。
    」、「（檢察官問：被告車子後部有無反光之標誌？）好像
    有放一包障礙物在後面。」、「（檢察官問：該障礙物是何
    東西？）是工廠裡面的貨物。」、「（檢察官問：除了障礙
    物外，有無其他反光物？）沒有。」、「（檢察官問：工廠
    貨物距離被告車子之車尾多遠？）10公尺以內。」、「（檢
    察官問：貨物是否會反光？）貨物是白色塑膠袋。」、「（
    檢察官問：當地有無照明設備？）那路段沒有。」、「（檢
    察官問：提示道路交通事故調查報告表，光線部分是夜間有
    照明，係指何意？）前後有照明設備，肇事地點沒有。」、
    「（檢察官問：肇事地點的視線如何，亮度如何？）不清楚
    。」、「（檢察官問：有很亮？）如果有車子在那邊，應該
    看得到。」、「（檢察官問：前後照明設備離被告的車子多
    遠？）50公尺內。」、「（檢察官問：被告的車子是在何處
    ？）是在兩根電線桿中間左右。」、「（檢察官問：當地路
    邊有無畫紅線或黃線？）沒有。」、「（檢察官問：你到現
    場時，被告有無跟你講什麼？）被告說他在裡面聽到聲音就
    出來。」、「（檢察官問：你到時，被告有無告訴你他肇事
    ？）有，他說他的車子是靜止的。」、「（檢察官問：當時
    被害人有無說他為何撞到？）他說對向有來車，以為可以過
    ，但後來發現無法過，就撞到貨車。」、「（審判長問：道
    路交通事故調查報告表，於車禍發生時，你有去現場，但沒
    有製作？）是，但有製作草圖。」、「（審判長問：調查報
    告表是94年3 月24日才填進去？）對。」、「（審判長問：
    你到達車禍現場時，是否知道誰是肇事者？）不知道，是被
    告主動告訴我，車子是他的。」等語（以上參本院審卷第34
    至38頁）。
  (四)是由證人甲○○之上述證詞，可知渠於接獲通報後，10分鐘
    左右至現場，發覺現場之自用小貨車之後車板業已放下，無
    法見到車輛後方之燈光燈號。在貨車後方10公尺內，有1 包
    塑膠包裝之工廠貨物，但無法反光。該處無照明設備，但前
    後之處均有路燈。自用小貨車所在之處，恰於兩盞路燈之間
    。而該處路段，約50公尺即設置1 盞路燈。肇事地點，雖然
    不是很明亮，但若是有車輛停於該處，應可看見。渠到場後
    ，在未明瞭肇事者為何人時，被告即向渠承認該部自用小貨
    車是其所停放，其係肇事者等情。
  (五)是徵之證人丙○○○○、甲○○之上述證詞，並斟酌被告乙○○之陳述，考諸卷附之道路交通事故現場圖1 份、道路交
    通事故調查報告表2 份、診斷證明書1 份、現場照片4 張、
    檢察官履勘筆錄1 份及照片6 張所示（參偵卷第9 至13頁、
    第14至15頁、第25至32頁）。可知被告於上述時間，將上述
    自用小貨車，停靠於苗栗縣竹南鎮公館里大埔頂62號前，車
    頭朝南。其為裝卸貨物之便，而將該部貨車後板架放下，遮
    住車後剎車燈及方向燈。雖於車輛後方2.2 公尺處，放置布
    料1 包於道路上。但因該處照明不清晰，且布料1 包並無反
    光功能。適證人丙○○○○騎乘前述機車，由北往南，行駛
    於該處路段，自後追撞前述自用小貨車之左後板架，隨即人
    車倒地，受有右股骨下端開放性骨折之傷害等事實。
  (六)「停靠於路邊之車廂，遇照晝晦、風沙、雨雪、霧靄時，或
    在夜間無燈光設備或照明不清道路，均應顯示停車燈光或反
    光標識」，道路交通安全規則第112 條第1 項第13款定有明
    文。是被告乙○○於夜間，將上述自用小貨車，停靠前述照
    明不清之路段，因裝卸貨物之方便，將貨車後板架放下，遮
    住車後剎車燈及方向燈，實即將該部自用小貨車置於未顯示
    停車燈光及反光標識之狀態。雖其以上述布料1 包置於車後
    ，但無反光功能，仍屬未顯示反光標識，業已違反上述道路
    交通安全規則之規定。其應注意及此，且當時之情形，亦無
    不能注意之情形，以上述狀態，將車輛停靠於該處。適被害
    人丙○○○○騎乘上述機車，自後追撞其自用小貨車之左後
    車板，肇致本件車禍，致被害人丙○○○○受傷，其有過失
    甚明。又被害人丙○○○○之受傷，與被告之過失行為間，
    顯有相當因果關係。至被害人丙○○○○，騎乘前述機車，
    行經上述路段，疏未注意被告所駕駛之自用小貨車停於該處
    ，貿然往前行駛，而撞擊該部自用小貨車，亦有過失。但揆
    諸最高法院23年上字第5223號判例意旨，可知雖被害人亦與
    有過失，然被告之過失行為與被害人之過失，併合而為危害
    發生之原因時，仍不得阻其過失責任。準此，被害人丙○○○○對本件車禍之發生，雖與有過失，但仍不能解免被告乙○○之過失責任。
  (七)綜上，被告乙○○之上開辯解，尚不能作為對其有利之認定
    ，其辯解，應係避重就輕之詞，不足為採。此外，復有道路
    交通事故現場圖1 份、道路交通事故調查報告表2 份、診斷
    證明書1 份、現場照片4 張、檢察官履堪筆錄1 份及照片6
    張在卷可考（參偵卷第9 至13頁、第14至15頁、第25至32頁
    ），其犯行洵堪認定。
三、按刑法上所謂業務，係指個人基於其社會地位繼續反覆所執
    行之事務，其主要部分之業務固不待論，即為完成主要業務
    所附隨之準備工作與輔助事務，亦應包括在內（最高法院71
    年臺上字第1550號判例參照）。查被告乙○○平日以駕駛貨
    車替人載運布料維生，業據其自陳在卷，是觀諸上述判例意
    旨，其係以駕駛車輛為其附隨業務，為從事業務之人，應可
    認定，是核其所為，係犯刑法第284 條第2 項從事業務之人
    ，因業務上之過失傷害人罪。又被告乙○○於肇事後犯罪未
    被有偵查權之公務員或機關發覺前，向證人即警員甲○○明
    自首坦承犯行，進而接受裁判等事實，業據證人甲○○結證
    屬實，應依刑法第62條自首之規定減輕其刑。本件被告乙○○犯罪事證既臻明確，原審法院據以論罪科刑固非無見。惟
    查，但原審疏未就被告自首此部分予以審酌，並依法減輕被
    告之刑度，尚有未洽。再查，雖被害人丙○○○○，對本件
    車禍之發生，亦有過失。然就前述之論證，可知被告係從事
    駕駛業務之人，其對於危險之注意義務，應較常人為高。而
    本件車禍被告之過失程度較被害人為重，且被告乙○○於肇
    事迄今，尚未與被害人丙○○○○達成和解。復就被害人丙○○○○受有右股骨下端開放性骨折之傷害觀察，可見被害
    人之傷勢非輕，而原審就被告業務過失傷害之犯行，量處拘
    役50日，容有過輕之情形，公訴人提起上訴指摘原判決不當
    ，即有理由，自應由本院予以撤銷改判。爰審酌被告為從事
    駕駛業務之人，於上述時間，將前述自用小貨車停靠於上述
    照明不清之地點，為便利裝卸貨，而將該部貨車後板架放下
    ，遮住車後剎車燈及方向燈，適被害人騎乘機車行經上述路
    段，自後追撞該部自用小貨車之左後板架而受傷，實不足取
    。復衡酌其於肇事後迄今，尚未賠償被害人之損失，並斟酌
    被害人之傷勢非輕、及其犯罪所生之損害等一切情狀，再考
    量檢察官之具體求刑，量處如主文所示之刑，並諭知易科罰
    金之折算標準。
四、被告經合法傳喚無正當之理由未於審判期日到庭，依刑事訴
    訟法第371條規定，不待其陳述，逕行判決。
據上論斷，應依刑事訴訟法第455 條之1 第1 項、第3 項、第36
4 條、第36 9條第1 項前段、第371 條、第299 條第1 項前段，
刑法第284 條第2 項、第62條、第41條第1 項前段，罰金罰鍰提
高標準條例第1 條前段、第2 條，判決如主文。
本案經檢察官黃智勇到庭執行職務。
中    華    民    國    95    年    1     月    27    日
                  交通法庭審判長  法  官  柳 章 峰
                                  法  官  吳 國 聖
                                  法  官  呂 曾 達
以上正本與原本無異。
本件不得上訴。
                                  書記官  陳 淑 華
中    華    民    國    95    年    1     月    27    日
附錄本判決論罪之法條：
中華民國刑法第284條
(過失傷害罪)
因過失傷害人者，處 6 月以下有期徒刑、拘役或 500 元以下罰
金，致重傷者，處1 年以下有期徒刑、拘役或500 元以下罰金。
從事業務之人，因業務上之過失傷害人者，處 1 年以下有期徒刑
、拘役或1 千元以下罰金，致重傷者，處 3 年以下有期徒刑、
拘役或2 千元以下罰金。


司法院資訊處製作；財團法人民間司法改革基金會備份。
